臺灣士林地方法院民事判決  
110年度訴字第734號
原      告  丙○○  
訴訟代理人  乙○○  
被      告  甲○○○○○○
上列當事人間因被告詐欺案件（109年度易字第782號），原告提
起刑事附帶民事訴訟請求損害賠償事件（109年度附民字第664號
），經本院刑事庭裁定移送前來，本院於民國110年10月19日言
詞辯論終結，並判決如下：
    主  文
被告應給付原告新臺幣肆拾伍萬參仟元，及自民國一百零九年十
一月二十六日起至清償日止，按年息百分之五計算之利息。
原告其餘之訴駁回。
本判決第一項得假執行。但被告如以新臺幣肆拾伍萬參仟元為原
告預供擔保後，得免為假執行。
原告其餘假執行之聲請駁回。
    事實及理由
一、原告起訴原請求被告給付新臺幣（下同）187萬1,000元及遲
    延利息，嗣更正請求金額為45萬3,000元，其餘部分均不變
    （見本院卷第82頁），核屬減縮聲明，依照民事訴訟法第25
    5條第1項但書第3款之規定，應屬合法，先予敘明。
二、原告經合法通知，未於言詞辯論期日到場，核無民事訴訟法
    第386條所列各款情事，爰依被告之聲請，准由其一造辯論
    而為判決。
三、原告起訴主張：被告於民國109年6月2日將其申設之永豐商
    業銀行帳號00000000000000號帳戶（下稱系爭帳戶）提供予
    真實姓名、年籍不詳自稱「林小姐」所屬之詐騙集團使用，
    嗣由該詐騙集團成年成員於同月7日，佯裝伊友人致電詐稱
    急需借錢周轉等節，令伊陷於錯誤，依指示匯款45萬3,000
    元至系爭帳戶，被告復依詐騙集團成員指示，於同日全數提
    領，扣除應分得報酬後，再將餘款交付予該詐騙集團成員，
    致伊受有財產上損害，爰依侵權行為之法律關係，提起本件
    訴訟，請求被告如數賠付等語，並聲明：㈠被告應給付原告4
    5萬3,000元，並自109年11月25日起至清償日止，按年利率5
    ％計算之利息；㈡願供擔保請准為假執行。
四、被告則以：伊是清白的，係因求職遭騙，會將所得報酬繳回
    等語，資為抗辯，並聲明：原告之訴駁回。
五、得心證之理由：
　㈠按因故意或過失，不法侵害他人之權利者，負損害賠償責任
    。故意以背於善良風俗之方法，加損害於他人者亦同；數人
    共同不法侵害他人之權利者，連帶負損害賠償責任。不能知
    其中孰為加害人者亦同，民法第184條第1項、第185條第 1
    項分別定有明文。又所謂共同侵權行為，係指數人共同不法
    對於同一之損害，與以條件或原因之行為。加害人於共同侵
    害權利之目的範圍內，各自分擔實行行為之一部，而互相利
    用他人之行為，以達其目的者，仍不失為共同侵權行為人，
    而應對於全部所發生之結果，連帶負損害賠償責任。
　㈡經查，原告主張遭受詐騙於109年6月7日將45萬3,000元匯入
    系爭帳戶，被告則於同日全數提領後，扣除報酬後再交付餘
    款交付予他人，其因前開行為遭提起公訴，經本院以109年
    度易字第782號刑事判決判處有罪，被告不服提起上訴，仍
    經臺灣高等法院以110年度上訴字第1604號刑事判決判處罪
    刑等情，為被告所不否認在卷（見本院卷第113頁、第144頁
    ），並有本院109年度易字第782號刑事案卷、臺灣高等法院
    109年度易字第782號刑事案卷電子卷證可資為憑，自堪信為
    真實。是以，被告將系爭帳戶交付予他人使用，並代為領取
    款項，而與該詐騙集團成員相互分工利用他人之行為，詐欺
    原告匯出款項至系爭帳戶，各行為與原告所受損害間有相當
    因果關係，被告自應與該詐騙集團成員就全部發生之結果，
    連帶負損害賠償責任，不因實際獲取犯罪所得為若干，而有
    不同，故原告請求被告賠付45萬3,000元，應屬有據。
  ㈢被告雖以前詞置辯云云，惟一般民眾申請金融存款帳戶，並
    無任何特殊資格限制，若非有供作詐欺或其他不法目的使用
    之需求，實無向他人借用金融機構帳戶作為不明用途使用或
    流通之必要，且詐騙集團以使用他人帳戶資料作為詐欺或轉
    帳人頭帳戶，業經政府機關廣為宣導。參諸被告於案發時已
    40餘歲，又於另案刑事案件中自承為高職畢業，先後從事工
    廠作業員、行政助理、加油站人員等工作（見109年度易字
    第782號卷第68頁），可知具有一定智識能力及社會經驗。
    遑論其先前業因交付自己名義帳戶及提款卡予他人使用，而
    涉犯幫助詐欺取財罪，並遭判處罪刑一節，有臺灣新北地方
    法院108年度簡字第954號刑事簡易判決可佐（見109年度偵
    字第3398號卷第119頁至第123頁），堪見被告對於提供自己
    名義帳戶予他人使用，極有可能供作不法使用、涉及金流犯
    罪，應具有相當認知。此外，本件被告復於另案刑事案件中
    坦認：伊求職未經面試，工作內容是提供個人帳戶，提領款
    項後交給對方，報酬為提領款項4％，會有人撥打LINE語音去
    提領，並告知伊之後交付款項的時間、地點及金額，另有人
    來領取款項，整個過程只接觸三人等語（見109年度易字第7
    82號卷第66頁至第67頁），不僅未有一般求職面試過程，且
    實際從事內容亦不需任何基本技能，僅為成本極低之傳遞現
    金工作，卻能取得提領高達款項4％之報酬，佐以被告之年齡
    、閱歷及犯罪過往，可認主觀上應具有預見所為屬於犯罪之
    故意，此觀諸被告與詐欺集團成員LINE對話中詢問「我這樣
    是不是車手」、並稱「我只是要先把裡面的錢清空」、「怕
    到時變警示帳戶，很害怕」等語（見109年度偵字第3398號
    卷第67頁、第71頁），益徵其確實知悉所為乃屬不法行為無
    訛，被告仍一再抗辯係求職遭騙云云，難謂有理。
　㈣按給付無確定期限者，債務人於債權人得請求給付時，經其
    催告而未為給付，自受催告時起，負遲延責任；其經債權人
    起訴而送達訴狀，或依督促程序送達支付命令，或為其他相
    類之行為者，與催告有同一之效力；遲延之債務，以支付金
    錢為標的者，債權人得請求依法定利率計算之遲延利息；應
    付利息之債務，其利率未經約定，亦無法律可據者，週年利
    率為5％，民法第229條第2項、第233條第1項前段、第203條
    分別有明文規定。查本件起訴狀繕本於109年11月25日當庭
    交予被告簽收（見本院109年度附民字第664號卷第3頁），
    原告請求自收受翌日即同年月26日起至清償日止，按週年利
    率5％計算之利息，應屬有據，至於其主張應自收受當日起算
    遲延利息一節，並非可採。
六、綜上所述，原告依據侵權行為之法律關係，請求被告給付45
    萬3,000元，以及自109年11月26日起至清償日止，按年息5％
    計算之利息，為有理由，應予准許，逾此範圍之請求，為無
    理由，應予駁回。
七、本件原告勝訴部分，所命被告給付之金額未逾50萬元，依民
    事訴訟法第389條第1項第5款、第392條第2項之規定，爰依
    職權宣告假執行，及酌定相當之擔保金額併宣告之被告得供
    擔保免為假執行。至於原告之訴駁回部分，則假執行之聲請
    失其附麗，併予駁回。
八、末按法院認附帶民事訴訟確係繁雜，非經長久時日不能終結
    其審判者，得以合議裁定移送該法院之民事庭；其因不足法
    定人數不能合議者，由院長裁定之；前項移送案件，免納裁
    判費，刑事訴訟法第504條第1項、第2項定有明文。查本件
    係經本院刑事庭以109年度附民字第664號裁定移送前來，依
    上揭法律規定，免納裁判費，又迄本院言詞辯論終結止，當
    事人並無任何裁判費或其他訴訟費用之支出，自無諭知訴訟
    費用負擔之必要，併此指明。
九、本件事證已臻明確，兩造其餘主張陳述及所提之證據，經審
    酌後於本件判決結果無影響，爰不逐一論述，附此敘明。
十、據上論結，原告之訴為一部有理由、一部無理由，判決如主
    文。
中　　華　　民　　國　　110 　年　　10　　月　　29　　日
                  民事第三庭  法　官  劉育琳　
以上正本係照原本作成。
如對本判決上訴，應於判決送達後20日內向本院提出上訴狀，若
委任律師提起上訴者，應一併繳納上訴審裁判費，否則本院得不
命補正逕行駁回上訴。
中　　華　　民　　國　　110 　年　　10　　月　　29　　日
                              書記官  邱勃英